臺灣雲林地方法院小額民事判決
110年度港小字第181號
原      告  富邦產物保險股份有限公司

法定代理人  羅建明  


訴訟代理人  魏至平  
            林懿薰  
被      告  盧國方  

上列當事人間請求損害賠償事件，本院於民國110年8月19日言詞
辯論終結，判決如下：
    主      文
被告應給付原告新臺幣壹萬陸仟貳佰伍拾貳元，及自民國一百一
十年五月十四日起至清償日止，按週年利率百分之五計算之利息
。
原告其餘之訴駁回。
訴訟費用新臺幣壹仟元由被告負擔百分之五十三，餘由原告負擔
。
本判決原告勝訴部分得假執行。
    事實及理由
一、被告經受合法通知，無正當理由，未於言詞辯論期日到場，
    核無民事訴訟法第386 條各款所列情事，爰依原告聲請，由
    其一造辯論而為判決。
二、原告起訴主張：原告承保訴外人嚴麗琴所有車號000-0000號
    自小客車（下稱系爭車輛，由訴外人高正航駕駛）車體損失
    險，尚在保險期間，而被告於民國108 年4 月14日14時53分
    許，騎乘車號000-000號普通重型機車（下稱肇事車輛）行
    經雲林縣○○鎮○○路000號（青松餐廳）前時，因未注意車前
    狀況，致撞擊系爭車輛，造成系爭車輛毀損，嚴麗琴受有損
    害。嗣原告依保險契約直接將保險金新臺幣（下同）3萬零8
    50元給付予訴外人即系爭車輛維修廠中部汽車股份有限公司
    東海營業所，以填補嚴麗琴支出修車費用之損害，併依保險
    法第53條取得對被告之代位求償權，爰依民法第184 條、第
    191 條之2 侵權行為之法律關係，請求被告賠償損害等語，
    並聲明：被告應給付原告3萬零850元，及自起訴狀繕本送達
    被告之翌日起至清償日止，按週年利率百分之5 計算之利息
    。
三、被告未於言詞辯論期日到場，亦未提出準備書狀做任何聲明
    或陳述。
四、經查，原告主張之事實，業據其提出與所述相符之行照、駕
    照、初步分析研判表、現場圖、交通事故照片、交通事故當
    事人登記聯單、車損照片、估價單、統一發票、汽機車險理
    賠申請書等影本為證（見本院卷第11-33頁），並有本院依
    職權調閱之本件車禍相關調查卷宗在卷可參（見本院卷第41
    -55頁），且被告已於相當時期受合法通知，而於言詞辯論
    期日不到場，亦未提出任何書狀為爭執，依民事訴訟法第28
    0 條第3 項前段準用同條第1 項前段規定，視同自認，應堪
    信原告上開之主張為真實。
五、過失論斷：
  ㈠按汽車行駛時，駕駛人應注意車前狀況，並隨時採取必要之
    安全措施，道路交通安全規則第94條第3 項前段定有明文。
  ㈡依道路交通事故現場圖、現場照片、高正航與被告之談話筆
    錄（見本院卷第41-55頁）可知：系爭車輛行駛於黃色虛線
    之北港鎮太平路上要左轉北港鎮太平路369號之青松餐廳時
    ，恰巧被告騎乘肇事車輛也要左轉北港鎮太平路369號之青
    松餐廳，兩車因而發生擦撞等情。被告倘有注意車前狀況，
    應該可以保持安全距離，避免於左轉時擦撞系爭車輛，則被
    告未充分注意車前狀況致與系爭車輛發生擦撞，造成系爭車
    輛毀損，被告之駕駛行為自有過失甚明。
　㈢訴外人高正航駕駛系爭車輛於雲林縣北港鎮太平路上。該路
    之標線為黃色虛線。黃色虛線為道路分向線，高正航應該可
    以在保證安全的情況下使用對向車道超車或經由對向車道轉
    彎進入到停車場。而因為該黃色虛線是可以超車的，所以高
    正航要跨越黃色虛線經由對向車道進入北港鎮太平路369號
    之青松餐廳時，應該要注意到有無對向來車或者後方有無來
    車要超車，或者有無後方車輛同樣要左轉進入青松餐廳，並
    於確認前後均無車輛，左轉係安全無虞後，再行左轉，此駕
    駛之注意義務，雖未明定於道路交通安全規則，仍屬於一般
    駕駛汽車應注意的義務，以維交通安全。則高正航未充分注
    意到後方同樣要左轉之肇事車輛率爾左轉，致兩車發生擦撞
    ，高正航之駕駛行為亦有過失無疑。
  ㈣經斟酌系爭車輛為前車，有優先左轉的路權，被告駕駛之後
    方車輛，較能注意前方之系爭車輛，且應待系爭車輛轉完後
    再行左轉，因此，法官認為，被告應為肇事主因，負百分之
    70之過失責任；高正航則為肇事次因，負百分之30之過失責
    任。
六、次按因故意或過失，不法侵害他人之權利者，負損害賠償責
    任。汽車、機車或其他非依軌道行駛之動力車輛，在使用中
    加損害於他人者，駕駛人應賠償因此所生之損害。負損害賠
    償責任者，除法律另有規定或契約另有訂定外，應回復他方
    損害發生前之原狀。第一項情形，債權人得請求支付回復原
    狀所必要之費用，以代回復原狀。民法第184 條第1 項、第
    191 條之2 、第213 條第1 項、第3 項各亦有規定。又依民
    法第196 條請求賠償物被毀損所減少之價額，得以修復費用
    為估定之標準，但以必要者為限（例如︰修理材料以新品換
    舊品，應予折舊），此有最高法院77年度第9 次民事庭會議
    決議可資參照。本件被告騎乘機車在使用中撞擊系爭車輛，
    造成嚴麗琴受有損害，依上開規定即應賠償嚴麗琴回復原狀
    所必要之費用。原告主張系爭車輛受損之修理費用共花費3
    萬零850元，其中零件費用1 萬2,430 元、工資費用1萬8,42
    0元，有原告所提估價單及統一發票在卷可佐（見本院卷第2
    7-29頁、第33頁）。而依行政院所頒固定資產耐用年數表及
    固定資產折舊率之規定，非運輸業用客車、貨車之耐用年數
    為5 年，依定率遞減法每年折舊率為千分之369，另依營利
    事業所得稅查核準則第95條第6 項規定「固定資產提列折舊
    採用定率遞減法者，以1 年為計算單位，其使用期間未滿1 
    年者，按實際使用之月數相當於全年之比例計算之，不滿1 
    月者，以1 月計」是原告前揭請求中零件部分應予折舊。茲
    系爭車輛出廠日為106 年3 月（以15日為出廠基準日），有
    系爭車輛行車執照影本附卷可參（本院卷第23 頁），距本
    件車禍發生日期108年4月14日，已使用2年1個月（未滿1 月
    ，以1 月計），據此，系爭車輛更換零件部分應折舊7,633
    元（計算式詳如附表，元以下四捨五入，以下同），即零件
    部分之損害額為4,797 元（計算式：1 萬2,430元－7,633元＝
    4,797元）。是系爭車輛之修復費用（即損害數額），應係
    折舊後零件費用4,797 元，加上其餘非屬零件之工資費用1
    萬8,420元，合計為2萬3,217元。
七、再按被保險人因保險人應負保險責任之損失發生，而對於第
    三人有損失賠償請求權者，保險人得於給付賠償金額後，代
    位行使被保險人對於第三人之請求權，保險法第53條著有規
    定；再損害之發生或擴大，被害人與有過失者，法院得減輕
    賠償金額，或免除之，民法第217 條第1 項著有規定。此外
    ，保險公司所承保系爭車輛之被害人，就本件損害之發生或
    擴大與有過失，保險代位之原告自亦應認為與有過失，且此
    項規定之目的，在謀求加害人與被害人間之公平，法院自得
    以職權減輕或免除之（最高法院85年度臺上字第1756號判例
    意旨參照）。經查，被告騎乘肇事車輛發生本件車禍，致系
    爭車輛受損，固有過失責任，惟系爭車輛之駕駛人（應屬被
    害人或被保險人），同有過失，已如前述。依前說明，系爭
    車輛駕駛人就本件損害之發生或擴大與有過失，本院得以職
    權減輕或免除被告之損害賠償責任。經依上開被告負百分之
    70之過失責任減輕被告之賠償責任後，原告得向被告請求賠
    償之金額為1萬6,252元（計算式：2 萬3,217元×70％＝1萬6,2
    52元【元以下四捨五入】），其餘請求則不能准許。
八、末按給付無確定期限者，債務人於債權人得請求給付時，經
    其催告而未為給付，自受催告時起，負遲延責任，其經債權
    人起訴而送達訴狀，或依督促程序送達支付命令，或為其他
    相類之行為者，與催告有同一之效力；又遲延之債務，以支
    付金錢為標的者，債權人得請求依法定利率計算之遲延利息
    ；應付利息之債務，其利率未經約定，亦無法律可據者，週
    年利率為百分之5 ，民法第229 條第2 項、第233 條第1 項
    前段、第203 條分別規定甚明。查本件起訴狀繕本係於110
    年5月3日寄存送達，有本院送達證書可憑（本院卷第59頁）
    ，經10日後，於110年5月13日生送達效力，被告應自該日起
    負遲延責任。從而，本件原告依侵權行為及保險代位之法律
    關係，請求被告給付1萬6,252元，及自起訴狀繕本送達翌日
    即110年5月14日起至清償日止，按週年利率百分之5 計算之
    利息，為有理由，應予准許，逾此範圍之請求，則屬無據，
    應予駁回。
九、本件係依小額程序所為被告部分敗訴之判決，依民事訴訟法
    第436 條之20規定，應就被告敗訴部分，依職權宣告假執行
    。
十、訴訟費用負擔之依據：衡酌原告勝訴比例（約為百分之五十
    三），依民事訴訟法第79條規定，由被告負擔百分之五十三
    ，餘由原告負擔。
中　　華　　民　　國　　110 　年　　8 　　月　　25　　日
                      北港簡易庭  法  官  簡廷恩
以上正本證明與原本無異。
如不服本判決，應於送達後20日內，向本院北港簡易庭提出上訴
狀並表明上訴理由（以判決違背法令為限），如於本判決宣示後
送達前提起上訴者，應於判決送達後20日內補提上訴理由書（須
附繕本）（上訴理由應記載原判決所違背之法令及其具體內容、
依訴訟資料可認為原判決有違背法令之具體事實）。
中　　華　　民　　國　　110 　年　　8 　　月　　25　　日
                                  書記官  伍幸怡
附表：
折舊時間           金額（元）
第1年折舊值        12,430×0.369=4,587
第1年折舊後價值    12,430-4,587=7,843
第2年折舊值        7,843×0.369=2,894
第2年折舊後價值    7,843-2,894=4,949
第3年折舊值        4,949×0.369×(1/12)=152
第3年折舊後價值    4,949-152=4,797